【裁判字號】    98,上訴,2370
【裁判日期】    980917
【裁判案由】    毒品危害防制條例等
【裁判全文】
臺灣高等法院刑事判決                98年度上訴字第2370號
上  訴  人
即  被  告  甲○○
                    國民
                    （現於臺灣臺北看守所羈押中）
選任辯護人  張藝騰律師
上列上訴人因違反毒品危害防制條例等案件，不服臺灣桃園地方
法院98年度重訴字第10號，中華民國98年4月30日第一審判決（
起訴案號：臺灣桃園地方法院檢察署97年度偵字第26336號，併
辦案號：同署98年度偵字第5594號），提起上訴，本院判決如下
：
    主  文
原判決撤銷。
甲○○共同運輸第一級毒品，處有期徒刑捌年。扣案之第一級毒
品海洛因玖包（驗餘合計淨重陸貳點肆公克，空包裝總重肆
陸點零柒公克，純度百分之柒陸點柒陸，純質淨重貳柒捌點貳零
公克），沒收銷燬之；扣案之包裝前開第一級毒品海洛因包裝袋
玖只、涼鞋壹雙，均沒收。
    事  實
一、甲○○明知海洛因係業經公告列為毒品危害防制條例第2條
    第2項第1款所規定之第一級毒品，不得非法運輸，亦屬懲治
    走私條例所規定未經許可不得私運來臺之管制物品，詎其因
    於緬甸居住期間內，多次無償施用真實姓名年籍不詳，綽號
    「阿海」之男子及綽號「JOJO」之女子所提供之第一級毒品
    海洛因而心生愧欠後，竟與「阿海」、「JOJO」基於運輸及
    私運管制物品第一級毒品海洛因之犯意聯絡，應允將利用返
    臺之機會替「阿海」、「JOJO」運輸第一級毒品海洛因入境
    （起訴書誤載甲○○係貪圖新臺幣《下同》20萬元之酬勞始
    應允共同運輸毒品）。後「阿海」即透過「JOJO」於民國97
    年12月28日下午1時許，在緬甸仰光機場，將預先已於底部
    夾藏有第一級毒品海洛因9包（驗餘合計淨重362.43公克，
    空包裝總重46.07公克，純度76.76%，純質淨重278.20公克
    ）之涼鞋1雙交付予甲○○，甲○○則以穿著該涼鞋之方式
    ，於同日搭乘中華航空公司編號CI-7916號班機入境臺灣桃
    園國際機場，而將管制進口之第一級毒品海洛因運輸入境我
    國。嗣於同日下午6時50分許，在臺灣桃園國際機場第一航
    廈入境檢查室內，為財政部臺北關稅局關員所查獲，始知悉
    上情，並扣得第一級毒品海洛因9包及涼鞋1雙。並經甲○○
    於偵查中及審判中自白犯行。
二、案經內政部警政署航空警察局移送臺灣桃園地方法院檢察署
    檢察官偵查起訴。
    理  由
甲、程序部分：
    按被告以外之人於審判外之言詞或書面陳述，除法律有規定
    者外，不得作為證據；又被告以外之人於審判外之陳述，雖
    不符合同法第159條之1至第159條之4之規定，但經當事人於
    審判程序同意作為證據，法院審酌該言詞陳述或書面陳述作
    成時之情況，認為適當者，亦得為證據。當事人、代理人或
    辯護人於法院調查證據時，知有第159條第1項不得為證據之
    情形，而未於言詞辯論終結前聲明異議者，視為有前項之同
    意，刑事訴訟法第159條第1項及第159條之5分別定有明文。
    本判決下列所引用之證據資料，均經依法踐行調查證據程序
    ，當事人於本院言詞辯論終結前亦未聲明異議，本院審酌證
    據資料製作時之情況，均無違法不當及證明力明顯過低之瑕
    疵，亦查無依法應排除其證據能力之情形，認以之作為證據
    應屬適當，皆有證據能力。
乙、實體部分：
  一訊據被告即上訴人甲○○於偵查中及審理時均坦承上揭犯罪
    事實不諱，並有袋裝粉末9包及涼鞋1雙扣案可佐，而扣案之
    袋裝粉末9包，經送請法務部調查局鑑定之結果，確均含有
    第一級毒品海洛因成分（驗餘合計淨重362.43公克，空包裝
    總重46.07公克，純度76.76%，純質淨重278.20公克），有
    該局98年2月12日調科壹字第09823003890號鑑定書1紙在卷
    可憑（見97年度偵字第26336號卷第44頁）。被告自白與事
    實相符，堪予採信。本案事證明確，被告犯行洵堪認定，應
    依法論科。
  二被告行為後，毒品危害防制條例第4條第1項於98年5月20日
    修正公布，針對當次公布之修正條文，未另訂施行日期，至
    原毒品危害條例第36條所規定：「本條例自公布後6個月施
    行。」核其所稱「本條例」係指92年7月9日修正公布之該條
    例，並非指98年5月20日公布之部分修正條文。是98年5月20
    日公布之毒品危害防制條例修正條文之生效日期，應依中央
    法規標準法第13條對於法規生效施行日之規範，自公布日起
    至第3日即98年5月22日發生效力。據此，本案應依刑法第2
    條第1項「按行為後法律有變更者，適用行為時之法律，但
    行為後之法律有利於行為人者，適用最有利於行為人之法律
    」之規定，依「從舊從輕」原則而為比較。查被告行為時之
    毒品危害防制條例第4條第1項規定：「製造、運輸、販賣第
    一級毒品者，處死刑或無期徒刑；處無期徒刑者，得併科新
    臺幣1千萬元以下罰金。」修正後則規定：「製造、運輸、
    販賣第一級毒品者，處死刑或無期徒刑；處無期徒刑者，得
    併科新臺幣2千萬元以下罰金。」修正後之規定，得併科之
    罰金已提高，固以被告行為時之規定對被告較為有利。惟為
    使製造、販賣或運輸毒品案件之刑事訴訟程序儘早確定，並
    鼓勵被告自告犯罪，以開啟其自新之路，毒品危害防制條例
    第17條新增第2項規定：「犯第4條至第8條之罪於偵查及審
    判中均自白者，減輕其刑。」被告於偵查中及審判中均自白
    犯行，適用新增之毒品危害防制條例第17條第2項之規定對
    被告較為有利，本件應整體適用修正後毒品危害條例之規定
    。
  三海洛因係毒品危害防制條例第2條第2項第1款規定之第一級
    毒品，且係行政院依懲治走私條例第2條第4項公告之「管制
    物品及其數額」甲項第4款所列之管制進出口物品。核被告
    所為，係犯毒品危害防制條例第4條第1項之運輸第一級毒品
    海洛因罪，及懲治走私條例第2條第1項之私運管制物品進口
    罪。被告持有第一級毒品海洛因之低度行為，為運輸之高度
    行為所吸收，不另論罪。又被告與「阿海」、「JOJO」間，
    就上開犯行具有犯意聯絡及行為分擔，均為共同正犯。再被
    告以同一運輸第一級毒品海洛因之行為觸犯上述二項罪名，
    為想像競合犯，應依刑法第55條之規定，從一重之運輸第一
    級毒品海洛因罪處斷。又被告於偵查中及審判中均自白犯行
    ，應適用新增之毒品危害防制條例第17條第2項之規定，減
    輕其刑。又被告於本案僅屬俗稱「交通」之次要角色，尚非
    居於幕後策劃之主要人員，且僅為本次之毒品運輸走私犯行
    ，衡酌其情節尚堪憫恕，認如科以最輕刑度（無期徒刑減輕
    者，為20年以下15年以上有期徒刑）仍嫌過重，爰依刑法第
    59條、第60條之規定，酌量減輕其刑。
  四原審予以論罪科刑，固非無見。惟原審未及比較98年5月22
    日生效施行之毒品危害防制條例之修正前後規定，亦未及適
    用新增毒品危害防制條例第17條第2項之規定，容有未洽，
    被告上訴為有理由，應由本院予以撤銷改判。爰審酌被告犯
    罪之動機、目的、手段，被告運輸毒品之數量甚多，一旦流
    入市面危害非輕，及犯後坦承犯行等一切情狀，量處如主文
    第2項所示之刑。
  五扣案之第一級毒品海洛因9包，應依毒品危害防制條例第18
    條第1項之規定，不問屬於犯人與否，均應予宣告沒收並銷
    燬之。扣案盛裝海洛因之包裝袋9只，既能與第一級毒品海
    洛因分別秤其重量，則與第一級毒品海洛因即無難以析離而
    無法個別宣告沒收之情事（最高法院92年度台上字第6911號
    判決要旨參照），惟該包裝袋9只因具有防止第一級毒品海
    洛因裸露、逸出及潮濕之功用，並便於攜帶及持有毒品，且
    與扣案之涼鞋1雙均係「阿海」所有，而供與被告及「JOJO
    」共犯本案之物，亦應依同條例第19條第1項之規定，併諭
    知宣告沒收。
據上論斷，應依刑事訴訟法第369條第1項前段、第364條、第299
條第1項前段，毒品危害防制條例第4條第1項、第18條第1項前段
、第19條第1項、第17條第2項，懲治走私條例第2條第1項、第11
條，刑法第2條第1項前段、第11條前段、第28條、第55條、第59
條、第60條，判決如主文。
本案經檢察官吳春麗到庭執行職務。
中    華    民    國    98    年    9     月    17    日
                  刑事第七庭  審判長法  官  陳晴教
                                    法  官  游紅桃
                                    法  官  楊智勝
以上正本證明與原本無異。
如不服本判決，應於收受送達後10日內向本院提出上訴書狀，其
未敘述上訴之理由者並得於提起上訴後10日內向本院補提理由書
（均須按他造當事人之人數附繕本）「切勿逕送上級法院」。
                                    書記官  林桂玉
中    華    民    國    98    年    9     月    21    日
附錄：本案論罪科刑法條全文
毒品危害防制條例第4條第1項
製造、運輸、販賣第一級毒品者，處死刑或無期徒刑；處無期徒
刑者，得併科新臺幣2千萬元以下罰金。
懲治走私條例第2條第1項
私運管制物品進口、出口逾公告數額者，處7 年以下有期徒刑，
得併科新臺幣3百萬元以下罰金。


司法院資訊處製作；財團法人民間司法改革基金會備份。
